臺灣高等法院刑事判決
109年度上訴字第1526號
上  訴  人  
即  被  告  高正倫




指定辯護人  本院公設辯護人李廣澤
上列上訴人因違反槍砲彈藥刀械管制條例案件，不服臺灣桃園地
方法院108年度訴字第53號，中華民國108年12月23日第一審判決
（起訴案號：臺灣桃園地方檢察署107年度偵字第8453號），提
起上訴，本院判決如下：
    主  文
上訴駁回。
    事  實
一、高正倫明知可發射子彈具有殺傷力之改造槍枝、具有殺傷力
    之子彈，均屬槍砲彈藥刀械管制條例所列管之槍、彈，非經
    中央主管機關許可，不得擅自持有，竟基於持有可發射子彈
    具有殺傷力改造槍枝及具殺傷力子彈之犯意，於民國106 年
    12月中旬，與真實姓名年籍不詳綽號「小龍」之成年男子，
    共同前往「小龍」之不詳友人（當時在監執行中）位於桃園
    市中壢區中北路不詳住處，經該友人母親同意進入後，取得
　　可發射子彈具有殺傷力之仿BERETTA 廠92S型半自動手槍製
    造，換裝土造金屬槍管而成之改造手槍1 支（含彈匣1 個，
    槍枝管制編號：0000000000號）、非制式子彈4顆（均由金
    屬彈殼組合直徑8.8 mm 金屬彈頭而成，其中3顆經試射鑑定
    後，認具有殺傷力），作為「小龍」積欠其債務之抵償，並
    自斯時起，未經許可而持有之。嗣於107 年3 月15日下午4 
    時10分許，在桃園市○○區○○路000巷00號5 樓5503室居所前
    遭警方盤查，復經其同意搜索，而於上址居所抽屜內扣得上
    開具殺傷力之改造手槍1 支（含彈匣1 個）、非制式子彈4
    顆，始查知上情。
二、案經桃園市政府警察局八德分局移送臺灣桃園地方檢察署檢
    察官偵查起訴。　　
    理  由
壹、證據能力之認定部分：
    按刑事訴訟法第159 條之5 立法意旨，在於確認當事人對於
    傳聞證據有處分權，得放棄反對詰問權，同意或擬制同意傳
    聞證據可作為證據，屬於證據傳聞性之解除行為，如法院認
    為適當，不論該傳聞證據是否具備刑事訴訟法第159 條之1
    至第159 條之4 所定情形，均容許作為證據，不以未具備刑
    事訴訟法第159 條之1 至第159 條之4 所定情形為前提。此
    揆諸「若當事人於審判程序表明同意該等傳聞證據可作為證
    據，基於證據資料愈豐富，愈有助於真實發見之理念，此時
    ，法院自可承認該傳聞證據之證據能力」立法意旨，係採擴
    大適用之立場。蓋不論是否第159 條之1 至第159 條之4 所
    定情形，抑當事人之同意，均係傳聞之例外，俱得為證據，
    僅因我國尚非採澈底之當事人進行主義，故而附加「適當性
    」之限制而已，可知其適用並不以「不符前四條之規定」為
    要件（最高法院104 年度第3 次刑事庭會議決議參照）。經
    查，本件以下所引用之供述或非供述證據，因檢察官、被告
    高正倫及其指定辯護人對各該證據方法之證據能力，迄至言
    詞辯論終結前均未聲明異議（見本院卷第113至119頁），而
    本院審酌上開供述或非供述等證據資料製作時之情況，無不
    當取供及證明力明顯過低之瑕疵，認以之作為證據應屬適當
    ，揆諸前開規定，本院認前揭證據資料有證據能力，合先敘
    明。
貳、認定被告犯罪事實所憑之證據及理由：
　　上揭事實，業據被告於警詢、偵查及原審、本院審理時均坦
    白承認（見偵卷第15頁、第53頁反面；原審卷一第52頁、卷
    二第79頁；本院卷第116至117頁），復有自願受搜索同意書
    、桃園市政府警察局八德分局搜索扣押筆錄、扣押物品目錄
    表、查獲現場照片、槍彈照片在卷可稽（見偵卷第7 至10頁
    、第29至36頁、第40至41頁），及上開具殺傷力之改造手槍
    1 支（含彈匣1 個）、非制式子彈4顆扣案為證。而扣案之
    槍枝及子彈，經送請內政部警政署刑事警察局以檢視法、性
    能檢驗法、試射法進行鑑定，其鑑定結果：「一、送鑑手槍
    1 支（槍枝管制編號0000000000），認係改造手槍，由仿BE
    RETTA 廠92S 型半自動手槍製造之槍枝，換裝土造金屬槍管
    而成，擊發功能正常，可供擊發適用子彈使用，認具殺傷力
    。二、送鑑子彈4 顆，認均係非制式子彈，由金屬彈殼組合
    直徑約8.8 mm金屬彈頭而成，採樣1 顆試射，無法擊發，認
    不具殺傷力。」等情，有該局107 年5 月2 日刑鑑字第1070
    027985號鑑定書1份附卷可考（見偵卷第56頁），再將前開
    未試射之3 顆非制式子彈送請內政部警政署刑事警察局鑑定
    ，均經試射，鑑定結果認均可擊發，認具殺傷力等節，亦有
    該局107 年10月18日刑鑑字第1070092677號函1份附卷足憑
    （見偵卷第80頁），堪認被告上開任意性自白核與事實相符
    ，可以採取。據上，本件事證明確，被告上揭犯行足可認定
    ，應依法論科。
參、新舊法比較：
　　按行為後法律有變更者，適用行為時之法律。但行為後之法
    律有利於行為人者，適用最有利於行為人之法律，刑法第2
    條第1項定有明文。本件被告行為後，槍砲彈藥刀械管制條
    例第7條、第8條於109年6月10日修正公布，於同年月12日施
    行。修正前第7條原規定：「（第1項）未經許可，製造、販
    賣或運輸火砲、肩射武器、機關槍、衝鋒槍、卡柄槍、自動
    步槍、普通步槍、馬槍、手槍或各類砲彈、炸彈、爆裂物者
    ，處無期徒刑或七年以上有期徒刑，併科新臺幣三千萬元以
    下罰金。（第4項）未經許可，持有、寄藏或意圖販賣而陳
    列第一項所列槍砲、彈藥者，處五年以上有期徒刑，併科新
    臺幣一千萬元以下罰金。」；第8條原規定：「（第1項）未
    經許可，製造、販賣或運輸鋼筆槍、瓦斯槍、麻醉槍、獵槍
    、空氣槍或第四條第一項第一款所定其他可發射金屬或子彈
    具有殺傷力之各式槍砲者，處無期徒刑或五年以上有期徒刑
    ，併科新臺幣一千萬元以下罰金。（第4項）未經許可，持
    有、寄藏或意圖販賣而陳列第一項所列槍枝者，處三年以上
    十年以下有期徒刑，併科新臺幣七百萬元以下罰金。」修正
    後第7條則規定：「（第1項）未經許可，製造、販賣或運輸
    『制式或非制式』火砲、肩射武器、機關槍、衝鋒槍、卡柄槍
    、自動步槍、普通步槍、馬槍、手槍或各類砲彈、炸彈、爆
    裂物者，處無期徒刑或七年以上有期徒刑，併科新臺幣三千
    萬元以下罰金。（第4項）未經許可，持有、寄藏或意圖販
    賣而陳列第一項所列槍砲、彈藥者，處五年以上有期徒刑，
    併科新臺幣一千萬元以下罰金。」；第8條則規定：「（第1
    項）未經許可，製造、販賣或運輸『制式或非制式』鋼筆槍、
    瓦斯槍、麻醉槍、獵槍、空氣槍或第四條第一項第一款所定
    其他可發射金屬或子彈具有殺傷力之各式槍砲者，處無期徒
    刑或五年以上有期徒刑，併科新臺幣一千萬元以下罰金。（
    第4項）未經許可，持有、寄藏或意圖販賣而陳列第一項所
    列槍砲者，處三年以上十年以下有期徒刑，併科新臺幣七百
    萬元以下罰金。」依本次修法草案總說明意旨可知，其主要
    立法目的在於有效遏止持「非制式槍砲」進行犯罪情形，認
    「非制式槍砲」與「制式槍砲」之罪責有一致之必要，故於
    第4條、第7條至第9條增加「制式或非制式」之構成要件，
    亦即不分制式或非制式，凡屬第7條所列各類槍枝型式之槍
    枝，有殺傷力者，概依第7條規定處罰。是「未經許可持有
    可發射子彈具殺傷力之改造（非制式）手槍」犯行，經比較
    新舊法後，修正後應改依第7條第4項規定處罰，其刑罰較修
    正前規定（即原第8條第4項）為重，並無較有利於被告之情
    形，依刑法第2條第1項前段之規定，應適用被告行為時即修
    正前槍砲彈藥刀械管制條例第8條第4項之規定。
肆、論罪部分：
一、被告未經主管機關許可無故持有前揭具有殺傷力之改造手槍
    、子彈，核其所為，係犯修正前槍砲彈藥刀械管制條例第8 
    條第4項之未經許可，持有可發射子彈具有殺傷力之改造手
    槍罪，及槍砲彈藥刀械管制條例第12條第4 項之未經許可持
    有子彈罪。
二、按未經許可持有槍枝、子彈，其持有之繼續，乃行為之繼續
    ，亦即一經持有槍枝、子彈，犯罪即已成立，惟其完結須繼
    續至持有行為終了之時，而被告於106年12月中旬起，持有
    前開槍枝、子彈後，其持有行為應繼續至107 年3月15日被
    查獲時為止，是本案被告非法持有具殺傷力之改造手槍、非
    制式子彈，應僅各論以繼續犯一罪。
三、又被告同時持有上開具有殺傷力之改造手槍、非制式子彈，
    係以一持有行為，同時觸犯上開二罪名，為想像競合犯，應
    依刑法第55條之規定，論以較重之未經許可，持有可發射子
    彈具有殺傷力之改造手槍罪處斷。被告雖同時持有具有殺傷
    力之非制式子彈3顆，惟所侵害者為單一之社會法益，自不
    生想像競合犯之問題。
四、查被告前於105 年間，因持有毒品案件，經原審法院以105 
    年度桃簡字第2603號判決處有期徒刑3 月確定，並於106 年
    10月17日易科罰金執行完畢，有本院被告前案紀錄表1 份在
    卷可佐，其於前案有期徒刑執行完畢後，5 年以內故意再犯
    本案有期徒刑以上之罪，為累犯，本應依法加重其刑。然參
    酌司法院釋字第775 號解釋之意旨，法院就符合累犯要件之
    被告，仍應以其是否有其特別惡性或對刑罰反應力薄弱等事
    由，依職權本於合目的性之裁量，妥適審酌被告所犯前後數
    罪間，關於前案之性質（故意或過失）、前案徒刑之執行完
    畢情形（有無入監執行完畢、是否易科罰金或易服社會勞動
    ）、再犯之原因、兩罪間之差異（是否同一罪質、重罪或輕
    罪）、主觀犯意所顯現之惡性及其反社會性等情，綜合判斷
    各別被告有無因加重本刑致生所受刑罰超過其所應負擔罪責
    之情形，裁量是否加重最低本刑。經查，被告犯前述持有毒
    品罪，固與本案被告所犯未經許可，持有可發射子彈具有殺
    傷力之改造槍枝等罪均屬故意犯罪，然衡酌被告前案所犯之
    罪之保護法益、罪質類型，與本案論罪之罪名未盡相同，尚
    難以被告曾犯違反毒品危害防制條例案件之事實，逕自推認
    被告有犯本案未經許可，持有可發射子彈具有殺傷力之改造
    槍枝罪之特別惡性或有何累犯立法意旨之刑罰感應力較薄弱
    ，而有加重其最低本刑之必要。揆諸前開司法院釋字第775 
    號解釋意旨，裁量不予加重最低本刑，以符罪刑相當原則及
    比例原則。
伍、沒收部分：
一、上開扣案之改造手槍1 支（含彈匣1個，槍枝管制編號：000
    0000000號），經鑑定具有殺傷力，詳如前述，屬違禁物，
    不問屬於犯人與否，應依刑法第38條第1 項之規定宣告沒收
    。
二、又原扣案之具有殺傷力非制式子彈3顆，雖本屬違禁物，惟
    均業於送鑑定時經試射，已喪失子彈功能，而不具殺傷力，
    自無庸再為沒收之諭知。
三、至上開扣案不具殺傷力之非制式子彈1顆，據前所述，非屬
    違禁物，爰不予宣告。
陸、駁回上訴之理由：
一、原審經詳細調查及審理後，基於以上相同之認定，引用修正
    前槍砲彈藥刀械管制條例第8 條第4 項，槍砲彈藥刀械管制
    條例第12條第4 項，刑法第11條前段、第55條、第42條第3 
    項、第38條第1 項等規定為依據，並審酌具有殺傷力之槍彈
    屬高度危險之物品，非經主管機關許可不得擅自持有，以維
    社會大眾安全，被告無視法令禁止，無故持有具殺傷力之改
    造手槍1 支、非制式子彈3 顆，對於他人生命、身體及社會
    治安構成重大潛在之危險，所為非是，然念其犯後坦承犯行
    ，態度尚可，持有本案槍彈期間，並未持以從事犯罪行為，
    對社會安全尚未造成具體實害，兼衡其素行、犯罪動機、目
    的、手段、警詢中自陳高職肄業之教育程度、家庭經濟狀況
    勉持、持有槍彈之數量及期間等一切情狀，量處有期徒刑3 
    年2 月，併科罰金新臺幣5 萬元，並諭知罰金如易服勞役，
    以新臺幣1 千元折算1 日。另就沒收部分說明：扣案之改造
    手槍1 支（含彈匣1 個，槍枝管制編號：0000000000號），
    經鑑定後認具殺傷力，屬違禁物，應依刑法第38條第1 項規
    定宣告沒收；扣案具有殺傷力之非制式子彈3 顆，均於鑑定
    過程中試射擊發而喪失子彈之效用，已失其違禁物之性質，
    均不予宣告沒收。至於扣案之不具殺傷力子彈1 顆，非屬違
    禁物，亦不予宣告沒收。經核原審上開認事用法，均無違誤
    ，量刑亦稱允恰。至原審就本件被告所為犯行雖未及審酌槍
    砲彈藥刀械管制條例第8 條之修正，惟據前述，原審依修正
    前槍砲彈藥刀械管制條例第8 條第4項規定予以論罪科刑，
    因結果並無不同，對判決不生影響，原判決適用行為時法論
    科，而未比較適用，並不構成撤銷之原因（最高法院96年度
    台上字第270 號判決意旨參照），故原判決雖未及比較新舊
    法，惟適用法律並無違誤，併予說明。
二、被告上訴意旨固指稱：案發當時伊沒有被通緝，也沒有違禁
    物品在身上，而警察沒有搜索票就進去伊上址居所搜索，伊
    是要報繳槍彈，換取減刑，才同意警方入屋，並在上址居所
    抽屜內扣得上開槍枝、子彈，是本件伊應符合槍砲彈藥刀械
    管制條例第18條第1 項之自首要件，原判決顯有應調查未調
    查之違誤等語。惟按槍砲彈藥刀械管制條例第18條第1 項係
    規定：「犯本條例之罪自首，並報繳其持有之全部槍砲、彈
    藥、刀械者，減輕或免除其刑；其已移轉持有而據實供述全
    部槍砲、彈藥、刀械之來源或去向，因而查獲者，亦同」，
    而自首應以對於未發覺之罪向有偵查犯罪職權之機關或人員
    投案，並接受裁判為要件。經查，本件被告於107 年3 月15
    日下午4 時10分許，從桃園市○○區○○路000巷00號5 樓5503
    室要出套房房門時，就遭警方盤查，警方問被告是否有證件
    ，被告回答沒有，警方問被告有何前科，被告說有毒品前科
    ，警方在目視可及下發現被告房間電腦桌上有一包安非他命
    、海洛因殘渣袋１個及安非他命吸食器2組，後來經被告同意
    搜索，在電腦桌抽屜發現改造槍枝1把（仿貝瑞塔92S 半自
    動手槍）、彈匣１個（內含2顆子彈）及1個小盒子內2顆子彈
    ，因而遭警方查獲等情，業據被告於警詢時供述明確（見偵
    卷第15頁），復有上開自願受搜索同意書在卷足憑（見偵卷
    第7頁），而佐以被告於本院審理時亦供稱：扣案的槍彈是
    警方自己搜索扣到的，警方發現槍彈前，伊沒有跟警方說伊
    有槍彈等語（見本院卷第116至117頁），足認被告
　　顯非於本件犯罪未發覺前，自行申告其持有槍彈犯行，尚無
    自首之情，亦不符上開槍砲彈藥刀械管制條例第18條第1 項
    所定之要件，自無適用該條規定減輕其刑之餘地。據此，被
    告上訴意旨所指情節，並無理由，應予駁回。
據上論斷，應依刑事訴訟法第368 條，判決如主文。
本案經檢察官葉詠嫻提起公訴，檢察官楊淑芬到庭執行職務。
中　　華　　民　　國　　109 　年　　6 　　月　　30　　日
                  刑事第十九庭審判長法  官  曾淑華
                                    法  官  陳文貴
                                    法  官  王美玲
以上正本證明與原本無異。
如不服本判決，應於收受送達後20日內向本院提出上訴書狀，其
未敘述上訴之理由者並得於提起上訴後20日內向本院補提理由書
（均須按他造當事人之人數附繕本）「切勿逕送上級法院」。
                                    書記官  李逸翔
中　　華　　民　　國　　109 　年　　6 　　月　　30　　日
附錄：本案論罪科刑法條全文
修正前槍砲彈藥刀械管制條例第8 條：
未經許可，製造、販賣或運輸鋼筆槍、瓦斯槍、麻醉槍、獵槍、
空氣槍或第4 條第1 項第1 款所定其他可發射金屬或子彈具有殺
傷力之各式槍砲者，處無期徒刑或5 年以上有期徒刑，併科新臺
幣1 千萬元以下罰金。
未經許可，轉讓、出租或出借前項所列槍枝者，處5 年以上有期
徒刑，併科新臺幣1 千萬元以下罰金。
意圖供自己或他人犯罪之用，而犯前二項之罪者，處無期徒刑或
7 年以上有期徒刑，併科新臺幣1 千萬元以下罰金。
未經許可，持有、寄藏或意圖販賣而陳列第1 項所列槍枝者，處
3 年以上10年以下有期徒刑，併科新臺幣7 百萬元以下罰金。
第1 項至第3 項之未遂犯罰之。
犯第1 項、第2 項或第4 項有關空氣槍之罪，其情節輕微者，得
減輕其刑。
槍砲彈藥刀械管制條例第12條：
未經許可，製造、販賣或運輸子彈者，處1 年以上7 年以下有期
徒刑，併科新臺幣500 萬元以下罰金。
未經許可，轉讓、出租或出借子彈者，處6 月以上5 年以下有期
徒刑，併科新臺幣300 萬元以下罰金。
意圖供自己或他人犯罪之用，而犯前二項之罪者，處3 年以上10
年以下有期徒刑，併科新臺幣700 萬元以下罰金。
未經許可，持有、寄藏或意圖販賣而陳列子彈者，處5 年以下有
期徒刑，併科新臺幣300 萬元以下罰金。
第1 項至第3 項之未遂犯罰之。